【裁判字號】    94,訴,1957
【裁判日期】    950103
【裁判案由】    公共危險
【裁判全文】
臺灣高雄地方法院刑事判決              94年度訴字第1957號
公  訴  人  臺灣高雄地方法院檢察署檢察官
被      告  甲○○
                    現於羈押台灣高雄看守所
公設辯護人  乙○○
上列被告因公共危險案件，經檢察官提起公訴（94年度偵字第91
84號），本院判決如下：
    主    文
甲○○無罪，應令入相當處所，施以監護參年。
    理    由
一、公訴意旨係以：被告甲○○前於民國91年間因施用毒品案件
    ，經臺灣高雄地方法院判處有期徒刑8 月確定，並於93年5
    月27日因縮短刑期執行完畢出監。被告於93年9 月間遷往高
    雄縣田寮鄉三和村茄苳湖13號，與其祖父林添福（已於94年
    10月1 日去世）同住，竟因長期失業，心情不佳，欲發洩其
    不滿情緒，而於94年4 月28日下午2 時許，基於放火燒燬現
    供人使用之住宅之故意，在上址以自備之打火機點火引燃客
    廳神桌上之金紙及蠟燭油，而起火燃燒，經其祖父林添福及
    時發現並撲滅火勢後，甲○○見火勢已遭撲滅，旋又接續上
    開放火之故意，以打火機點火引燃其房間內之棉被等物品，
    經林添福察覺有異，敲其房門均未獲回應，隨即報警處理，
    嗣經員警到場撲滅火勢，並當場查扣打火機1 只。因認被告
    涉犯刑法第173 條第1 項放火燒燬現供人使用之住宅未遂罪
    嫌等語。
二、訊據被告就其於前揭時地以自備之打火機點火引燃客廳神桌
    上之蠟蠋，又以打火機點火引燃房間內之棉被等物品之事實
    ，固均坦承不諱，惟辯稱：伊並無燒燬房屋之犯意，係因當
    時整晚沒睡，一直聽到有人在耳邊說話，有時還會動手捏伊
    身體，伊也不知道自己到底在做什麼等語（見本院卷第83頁
    ）。經查，被告於94年4 月28日下午2 時許，在高雄縣田寮
    鄉三和村茄苳13號房屋客廳內點蠟燭後，又接續在其房間內
    點火之事實，業據被告供承在卷（見本院卷第13頁），核與
    證人即被告之祖父林添福於偵查中證稱：第一次被告是拿冥
    紙在客廳神桌上燒，伊見狀後立刻撲滅，之後被告又回房間
    把門關上，伊從房間窗戶看見被告在房內燒床上的棉被等物
    ，伊在外面叫被告，被告不開門，只好報警，等警察來之後
    ，被告才打開房門，警察後來進入房間，才將火撲滅等語相
    符（見偵卷第40頁），並有現場照片6 幀在卷可按（見偵卷
    第14至16頁）。又被告因平日無工作，心情不好才放火燒房
    子之事實，亦據被告於警詢中供明在卷（見偵卷第7 頁），
    證人林添福於偵查中亦證稱：當日被告有說要去找工作，可
    能是找不到工作，心情不好等語（見偵卷第41頁），足認被
    告於案發之際確有放火燒燬現供人使用之住宅之故意，並先
    後分別客廳神桌及房間引火燃燒之事實，已甚明確。嗣經證
    人林添福及隨後到場之員警先後撲滅火勢，始未得逞，亦可
    確認。故本件被告放火之主要目的在於燒燬現供人使用之住
    宅之犯行，應堪認定。
三、核被告所為係犯刑法第173 條第1 項、第3 項之公共危險未
    遂罪。惟按心神喪失人之行為，不罰，刑法第19條第1 項定
    有明文。又被告行為不罰者，應諭知無罪之判決，刑事訴訟
    法第30 1條第1 項後段定有明文。本件被告經送請高雄市立
    凱旋醫院鑑定，其鑑定結果認依被告之病史資料、臨床精神
    狀況檢查及相關測驗結果顯示，被告之精神科臨床診斷為安
    非他命精神病，疑精神分裂症。又被告有聽幻覺、視幻覺等
    幻覺及被害妄想、被控制妄想等精神症狀至少已近4 年，故
    曾因不堪症狀干擾而曾喝農藥自殺，就本案而言，被告因受
    幻聽等精神症狀嚴重干擾，已失眠許久，並且因而情緒低落
    ，今年（即94年）4 月間因感到受不了長期遭幻覺中的那個
    女人騷擾而失眠的痛苦，因此決定與她（即幻覺中的女人）
    抗爭，故於事發當天拿金紙到房間內，想燒了金紙與那個幻
    覺中的女人同歸於盡，是以被告將房門鎖上點火，在引燃火
    勢後，被告並未立即逃出房間。原本被告還猶豫是否要這麼
    做（因而有第一次在神桌上點火的行為），但因該幻覺中的
    女人一直嘲笑被告，被告遂決定將金紙點燃後，丟到床上燒
    棉被。換言之，被告係因長期受到精神症狀的影響而情緒低
    落，在負向認知的操作下，始興起自殺意念，求與幻覺中之
    女子同歸於盡，以求解脫。再者被告因平日深受鬼魂干擾而
    難以入眠所生之幻覺性妄想，而認其祖父拜拜燒冥紙的行為
    會激怒鬼魂，致鬼魂不願離去，而強化被告想將房子燒光的
    行為。綜合被告之精神疾病整體病程及病理現象，可知被告
    因長期受精神症狀困擾，而產生憂鬱情緒，其認知生命意義
    之情緒已逾越其認知放火燒屋之危險性，亦即被告在其認知
    及現實判斷能力極度受損之情況下，始有點火之不當行為出
    現，足見其為放火行為當時之精神狀態已達於心神喪失之程
    度等情，有高雄市立凱旋醫院94年10月18日高市凱醫成字第
    0940 004032 號函覆鑑定書1 份在卷足參（見本院卷第52至
    59頁）。又被告於本院審理中供述：伊深受長期失眠之困擾
    ，案發當晚一直有人在伊耳邊說話、捏伊身體，伊耳邊的聲
    音有時是男聲、有時是女聲等語（見本院卷第83頁、第85頁
    ），核與前開鑑定報告所載被告臨床病症相符，可見被告確
    有長期受精神疾病困擾之問題，故被告於案發當日確係因精
    神疾病發作，始有放火燒燬住處之行為，足認其所為顯已達
    心神喪失之程度，從而，揆諸前揭法條之規定，被告之放火
    燒燬現供人使用之住宅未遂之行為自屬不罰，依法自應為無
    罪之諭知。
四、再按因心神喪失而不罰者，得令入相當處所，施以監護，其
    處分期間為3 年以下，刑法第87條第1 項、第3 項定有明文
    。本院審酌，被告既患有精神病症，而本件復因被告長期不
    穩定之精神狀況所造成，此有前開高雄市立凱旋醫院鑑定書
    在卷可按，為使被告能接受妥適之治療及監護，並避免被告
    動輒受其精神症狀影響，再為放火之行為，將危害社會公共
    安全，認為確有必要對被告施以積極妥善之治療，並考量其
    病症及所犯之情節，認有諭知保安處分之必要，爰併予令被
    告進入相當處所施以監護3 年，以期依保安處分執行法第46
    條、第47條規定送往精神醫院或其他相當之醫療團體，予以
    適當治療及監視行動，以達其個人治療及社會防衛之效果。
據上論斷，應依刑事訴訟法第301 條第1 項後段、第2 項，刑法
第19條第1項、第87條第1 項、第3 項，判決如主文。
本案經檢察官丙○○到庭執行職務。
中    華    民    國    95    年    1     月     3    日
                  刑事第八庭    審判長法  官  李政庭
                                      法  官  李育信
                                      法  官  賴文姍
以上正本，係照原本作成，證明與原本無異。
如不服本判決，應於送達後10日內，向本院提出上訴狀。
中    華    民    國    95    年    1     月     3     日
                                      書記官  王高山


司法院資訊處製作；財團法人民間司法改革基金會備份。
